臺灣桃園地方法院刑事判決　　　　　　　100年度訴字第229號
公　訴　人　臺灣桃園地方法院檢察署檢察官
被　　　告　簡瑞寬
選任辯護人　何啟熏律師
上列被告因槍砲彈藥刀械管制條例案件，經檢察官提起公訴（99
年度偵字第12164 號），本院判決如下︰
    主  文
簡瑞寬無罪。
    理  由
壹、證據能力：
一、扣案槍、彈鑑定報告之證據能力：
    按「被告以外之人於審判外之言詞或書面陳述，除法律有規
    定者外，不得作為證據」，刑事訴訟法第159條第1項固定有
    明文，然「鑑定之經過及其結果，應命鑑定人以言詞或『書
    面』報告」，同法第206條第1項亦規定甚明，是鑑定人以書
    面為鑑定報告提出於法院，依刑事訴訟法第159條第1項立法
    理由及同法第206條第1項規定，即具有證據能力。又法院或
    檢察官得囑託醫院、學校或其他相當之機關、團體為鑑定，
    或審查他人之鑑定，並準用第203條至第206條之1之規定，
    刑事訴訟法第208條第1項亦定有明文。依此，檢察官對於偵
    查中之案件，認須實施鑑定者，固應就具體個案，選任鑑定
    人或囑託鑑定機關（團體）為之；但對於司法警察機關調查
    中之案件，或有量大或急迫之情形，為因應實務之現實需求
    ，如檢察官針對該類案件之性質（例如：查扣之毒品必須檢
    驗其成份、對施用毒品之犯罪嫌疑人必須檢驗其體內有無毒
    品代謝反應、對於查扣之槍砲彈藥必須檢驗有無殺傷力、對
    違反野生動物保育法案件必須鑑定是否屬於保育類動物案件
    等），認為當然有鑑定之必要者，經參看法務部92年5月20
    日法檢字第092080203號函送之法務部「因應刑事訴訟法修
    正工作小組」研討之刑事訴訟法修正相關議題第21則之共識
    結論，以及臺灣高等法院於92年8月1日舉行之刑事訴訟法新
    制法律問題研討會第三則法律問題研討結果之多數說（載於
    司法院92年8月印行「刑事訴訟法新制法律問題彙編」第15
    頁至第18頁），基於檢察一體原則，得由該管檢察長對於轄
    區內之案件，以事前概括選任鑑定人或囑託鑑定機關（團體
    ）之方式，俾便轄區內之司法警察官、司法警察對於調查中
    之此類案件，得即時送請事前已選任之鑑定人或囑託之鑑定
    機關（團體）實施鑑定，該鑑定人或鑑定機關（團體）亦應
    視同受承辦檢察官所選任或囑託而執行鑑定業務，其等出具
    之書面鑑定報告應屬刑事訴訟法第206條所定之傳聞例外，
    當具有證據能力（參看法務部92年9月1日法檢字第09200350
    83號函）。從而，本件扣案槍彈，經由查獲之桃園縣政府警
    察局平鎮分局依先前轄區檢察署檢察長事前概括選任槍彈鑑
    定機關即桃園縣政府警察局實施鑑定，而經該局出具99年4
    月20日桃警鑑字第0990021734號鑑驗書，自應認具有證據能
    力而得為本件之證據。再依上開說明，本院再命桃園縣政府
    警察局鑑定扣案空氣槍在去除槍管前端之滅音器之狀態下之
    動能，該局鑑定後以100 年10月4 日桃警鑑字第1000022257
    號鑑定書回覆本院，該鑑定書亦具證據能力。
二、按被告以外之人於審判外之言詞或書面陳述，除法律有規定
    者外，不得作為證據。又被告以外之人於審判外之陳述，雖
    不符前4 條之規定，而經當事人於審判程序同意作為證據，
    法院審酌該言詞陳述或書面陳述作成時之情況，認為適當者
    ，亦得為證據。當事人、代理人或辯護人於法院調查證據時
    ，知有第159 條第1 項不得為證據之情形，而未於言詞辯論
    終結前聲明異議者，視為有前項同意，刑事訴訟法159 條第
    1 項、第159 條之5 分別定有明文。查證人湯喬偉之警詢陳
    述，固係審判外之陳述而屬傳聞證據，惟被告及辯護人就上
    開審判外之陳述，於本院審理中，知有該項證據，均未曾於
    言詞辯論終結前聲明異議，而本院審酌該證人陳述作成時之
    情況，並無違法取證及證明力過低之瑕疵，亦認以之作為證
    據為適當，依前揭規定說明，自有證據能力。
三、按被告以外之人於偵查中向檢察官所為之陳述，除顯有不可
    信之情況者外，得為證據，刑事訴訟法第159 條之1 第2 項
    定有明文。查證人湯僑偉偵查中於供前具結所為之陳述，係
    檢察官依法訊問，復無其他事證足資認定其等於檢察官訊問
    時有受違法取供情事，是自外部情況觀之，無顯不可信之情
    況，是依上開規定有證據能力。
四、被告簡瑞寬於99年4 月17日凌晨0 時40分許，搭乘友人潘博
    文所駕駛之車號2216-PK 號自小客車，途經桃園縣平鎮市○
    ○路153 巷7 弄8 號前經警盤查，潘博文乘隙逃逸，警方由
    上開自小客車前擋風玻璃目擊在車內駕駛座、副駕駛座座椅
    上各有1 支手槍，其中副駕駛座座椅上之手槍為被告所有之
    空氣槍，有刑案現場照片附卷可稽，並經被告簡瑞寬於警詢
    自承在卷，是可見被告與潘博文均涉現行犯，此時警方自得
    依刑事訴訟法第130 條之規定為附帶搜索，是上開在副駕駛
    座座椅上之空氣槍及警方嗣後在被告所攜帶之背包內所扣得
    之瓦斯鋼瓶2 瓶、鋼珠1 包，均為合法搜索之所得，自具有
    證據能力。
五、另本件認定事實所引用之卷內其餘卷證資料，並無證據證明
    係公務員違背法定程序所取得，被告及辯護人於審判程序中
    復未於言詞辯論終結前表示異議，且卷內之文書證據，亦無
    刑事訴訟法第159 條之4 之顯有不可信之情況與不得作為證
    據之情形，則依刑事訴訟法第159 條之5 之規定，本件認定
    事實所引用之所有文書證據，均有證據能力，合先敘明。
貳、實體部分：
一、公訴意旨以：被告簡瑞寬明知具有殺傷力之空氣槍1 枝（槍
    枝管制編號桃警鑑0000000000）係為槍砲彈藥刀械管制條例
    所管制之槍械，未經許可不得持有，竟於民國99年4 月15日
    之某時，以新臺幣6000元之代價，在桃園縣大溪鎮○○路
    135 號之「雷峰商行」購入後而持有之，嗣於99年4 月17日
    凌晨0 時40分許，為警於桃園縣平鎮市○○路153 巷7 弄8
    號前遭查獲，並扣得上開空氣長槍1 枝、瓦斯鋼瓶2 支、鋼
    珠1 包，因認被告涉犯槍砲彈藥刀械管制條例第8 條第4 項
    之罪嫌。
二、按犯罪事實應依證據認定之，無證據不得認定犯罪事實；次
    按不能證明被告犯罪或其行為不罰者，應諭知無罪之判決，
    刑事訴訟法第154 條第2 項、第301 條第1 項，分別定有明
    文。再按認定不利於被告之事實，須依積極證據，苟積極證
    據不足為不利於被告事實之認定時，即應為有利於被告之認
    定，更不必有何有利之證據，最高法院30年上字第816 號著
    有判例；再按事實審法院對於證據之取捨，依法雖有自由判
    斷之權，然積極證據不足證明犯罪事實時，被告之抗辯或反
    證縱屬虛偽，仍不能以此資為積極證據應予採信之理由，又
    認定犯罪事實應依證據，為刑事訴訟法所明定，故被告否認
    犯罪事實所持之辯解，縱屬不能成立，仍非有積極證據足以
    證明其犯罪行為，不能遽為有罪之認定，最高法院30年上字
    第482 號、30年上字第1831號判例可資參照。
三、經核公訴人認定被告簡瑞寬上開犯罪，無非係以如附件所之
    證據清單，為其主要論據。訊據被告簡瑞寬固承認扣案之上
    開空氣槍1 支、瓦斯鋼瓶2 瓶、鋼珠1 包，為其所有，然矢
    口否犯行，辯稱：上開空氣槍1 支、瓦斯鋼瓶2 瓶、鋼珠1
    包均係伊於99年4 月15日向桃園縣大溪鎮○○路135 號之「
    阿偉槍館」之老闆湯喬偉買來的，伊於案發日要帶去魚池試
    射，尚未試射即被查獲，伊未改造過上開空氣槍云云。辯護
    人另辯稱：本案空氣槍經鑑定試射三顆彈丸，其中第1 、2
    顆超過20焦耳／平方公分，但第2 顆若算入誤差值，則未超
    過20焦耳／平方公分，本罪疑惟輕，應為無罪之判決。經查
    ：(1)證人湯喬偉於99年6 月15日偵訊時證稱被告簡瑞寬於偵
    查時所提出之售後服務卡是伊於99年4 月15日出售空氣槍給
    被告簡瑞寬時所附的，該卡上面寫出售日期是90年4 月15日
    是寫錯了，伊出售時有當場以測速器測試三發彈丸，測試的
    初速就如該卡上所載之87米／秒、92米／秒、90米／秒等語
    ；後於99年8 月4 日警詢時證稱伊販賣槍枝時，會在空氣槍
    握把內做記號即刻上販售日期，但警方扣案之上開空氣槍經
    伊會同警方檢視並未發現有記號，所以伊無法確定扣案之上
    開空氣槍是否為伊販賣給被告簡瑞寬之空氣槍等語，其再於
    99 年8月24日偵訊時證以該語，且於本院100 年8 月25日審
    理時證稱警方於99年8 月3 日帶2 把槍請伊協助做測試，該
    2 把槍都不是伊所販賣的，因為伊賣給簡瑞寬的槍都有槍枝
    編號，刻在槍枝握把後面，而警方帶來的2 把槍枝都沒有這
    樣的槍枝編號，伊之槍枝編號是刻當天販售的日期，伊用機
    器雕刻筆刻在打開塑膠握把、刻在其內的金屬握把的後面，
    伊所出售的空氣槍不可以單獨換握把，所以扣案之編號0000
    000000號之空氣槍不是伊當初賣給被告簡瑞寬的槍枝等語。
    是被告簡瑞寬辯稱扣案之上開空氣槍是其向湯喬偉買得云云
    ，即無可信。(2)扣案之上開空氣槍雖經鑑定機關即桃園縣政
    府警察局使用直徑約6MM 、重量0.88克金屬彈丸測速，經測
    速結果第1 顆、第2 顆、第3 顆之速度分別為116 米／秒、
    114 米／秒、113 米／秒，換算單位面積動能分別為20.94
    焦耳／平方公分、20.22 焦耳／平方公分、19.87 焦耳／平
    方公分。有桃園縣政府警察局出具之99年4 月20日桃警鑑字
    第09900217 34 號鑑驗書附卷可稽。依日本科學警察之研究
    結果，彈丸單位面積動能達20焦耳／平方公分，則足以穿入
    人體皮肉層，我國司法實務亦普採彈丸單位面積動能達20焦
    耳／平方公分為槍枝是否具殺傷力之認定準據。然依上開鑑
    驗書同時記載，本件測速儀器之誤差率為±1 米／秒，依此
    ，若誤差值為－1 米／秒，則第2 顆彈丸之單位面積動能與
    第3 顆彈丸之單位面積動能相同，亦即均未達20焦耳／平方
    公分。(3)證人即桃園縣政府警察局出具之99年4 月20 日 桃
    警鑑字第0990021734號鑑驗書之實際鑑定人施信宏警官於本
    院審理時證稱「（審判長問：你當時在測試的時候，有無裝
    上滅音器？）證物到達我手上的時候就是有裝上滅音器的，
    所以測試的時候我是以現狀測試，沒有將滅音器拆掉。」、
    「（審判長問：有裝上滅音器或沒有裝上滅音器是否會影響
    子彈速度？）會，槍管愈長，速度愈快，滅音器也算是槍管
    的一部分。」、「（審判長問：為何你所作的陳述與證人湯
    喬偉所作的陳述不同？）我沒有去測量滅音器與彈丸的密合
    度，即我沒有測量滅音器的口徑。」、「（審判長問：假如
    就滅音器的口徑比槍管要大，如證人湯喬偉所說本案的滅音
    器口徑比槍管大，所以滅音器的口徑與彈丸比較沒有密合，
    而會減緩子彈的速度，是否如此？）彈丸與槍管的密合度愈
    高，子彈的速度愈快，反之就會慢。」等語。是以，本件自
    有必要將扣案之上開空氣槍去除槍管前端所裝之滅音器測試
    其之發射動能，本院依職權將扣案之上開空氣槍再送桃園縣
    政府警察局鑑定其動能，經該局將扣案之上開空氣槍前端之
    滅音器去除後，以直徑約5.99MM、重量0.88 克 金屬彈丸測
    速，經測速結果第1 顆、第2 顆、第3 顆之速度分別為111
    米／秒、113 米／秒、112 米／秒，換算單位面積動能分別
    為19.23 焦耳／平方公分、19.90 焦耳／平方公分、19.55
    焦耳／平方公分，有桃園縣政府警察局出具之100 年10月4
    日桃警鑑字第1000022257號鑑定書附卷可稽。是該項鑑定結
    果即將扣案之上開空氣槍前端之滅音器去除後，測試所得之
    該空氣槍之動能較諸滅音器去除前為弱，是該鑑定結果與證
    人施信宏於本院所證稱之槍管愈長、速度愈快相符。惟無論
    如何，即使扣案之上開空氣槍加上滅音器所測得之單位面積
    動能，若加上誤差值－1 米／秒，則測試之第2 顆彈丸之單
    位面積動能與第3 顆彈丸之單位面積動能相同，即均在20焦
    耳／平方公分以下，而僅有測試之第1 顆彈丸之單位面積動
    能，即使算入誤差值－1 米／秒，仍在20焦耳／平方公分以
    上。綜上所論，扣案之上開空氣槍經鑑定結果，其射擊適用
    之彈丸不能穩定達到單位面積動能20焦耳／平方公分以上之
    結論，依罪疑惟輕之原則，自不能認扣案之上開空氣槍具有
    殺傷力。綜此，公訴人所舉證據尚不能證明被告之上開犯罪
    ，自應依法諭知該被告無罪之判決。
據上論斷，應依刑事訴訟法第301 條第1 項，判決如主文。
本案經檢察官王齡梓到庭執行職務
中    華    民    國  100     年    12    月    20    日
                  刑事第三庭審判長法  官  曾家貽
                                  法  官  吳芙蓉
                                  法  官  曾雨明
以上正本證明與原本無異。
如不服本判決，應於判決送達後10日內向本院提出上訴狀（應附
繕本），其未敘述上訴理由者，應於上訴期間屆滿後20日內補提
理由書狀於本院。
                                  書記官  李靜華
中    華    民    國   100    年    12    月    27    日
附件：
 ┌──┬───────────┬───────────────┐
 │編號│證據清單              │待證事實                      │
 ├──┼───────────┼───────────────┤
 │一  │被告簡瑞寬於警詢及本署│坦承持有具殺傷力空氣槍之事實，│
 │    │偵訊中之供述。        │惟辯稱該空氣槍購得時未曾改造過│
 │    │                      │，不知為何會有殺傷力。        │
 ├──┼───────────┼───────────────┤
 │二  │證人湯僑偉於本署偵訊中│被告持有之空氣槍是否為伊所售無│
 │    │之證述。              │法確定，然伊出售之空氣槍時均有│
 │    │                      │測試，初速並未超過113m/s，且扣│
 │    │                      │案之空氣槍握把並無註記編號。  │
 ├──┼───────────┼───────────────┤
 │三  │桃園縣政府警察局桃警鑑│扣案之空氣槍1把認係氣動式槍枝 │
 │    │字第0950008416號槍彈鑑│，以小型高壓氣體鋼瓶內氣體發射│
 │    │定書。                │動力，可發射直徑約6.0mm、量約 │
 │    │                      │0.88g之金屬彈丸，槍長約32cm、 │
 │    │                      │高約14cm，試射彈丸3顆，其單位 │
 │    │                      │面積動能（焦耳/平方公分）分別 │
 │    │                      │為20.94、20.22、19.87，具殺傷 │
 │    │                      │力之事實。                    │
 ├──┼───────────┼───────────────┤
 │四  │扣案之瓦斯空氣長槍1把 │被告持有具殺傷力空氣槍之事實。│
 │    │、瓦斯鋼瓶2支、鋼彈1包│                              │
 │    │、及查獲現場照片6張。 │                              │
 └──┴───────────┴───────────────┘